臺灣高等法院臺南分院刑事判決　　　　　九十三年度上訴字第五○四號　　　潛
　　　上　訴　人
　　　即　被　告　丙　○　○
　　　共　　　同
　　　指定辯護人　本院公設辯護人　乙　○　○
右列上訴人因違反槍砲彈藥刀械管制條例案件，不服臺灣雲林地方法院九十二年度訴
字第一八六號中華民國九十三年五月十七日第一審判決（起訴案號：臺灣雲林地方法
院檢察署九十二年度偵續字第七號），提起上訴，本院判決如左：
      主      文
原判決撤銷。
甲○○、丙○○共同未經許可持有可發射子彈具有殺傷力之槍枝，甲○○處有期徒刑
貳年，併科罰金新台幣拾萬元，丙○○處有期徒刑壹年拾月，併科罰金新台幣拾
萬元，罰金如易服勞役均以罰金總額與陸個月之日數比例折算。
      事      實
一、甲○○曾犯有竊盜、違反槍砲彈藥刀械管制條例、違反麻醉藥品管理條例、偽造
    印文、竊盜、妨害公務、妨害兵役等前科，所犯肅清煙毒條例、違反槍砲彈藥刀
    械管制條例、偽造印文、竊盜、妨害公務、妨害兵役、違反麻醉藥品管理條例、
    毀損等罪，經定執行刑為有期徒刑十三年，於民國（下同）八十九年十二月一日
    假釋出獄，應至九十五年四月十七日期滿。又因案撤銷假釋，現在執行殘餘刑期
    。
二、甲○○透過丙○○仲介，再經胡水永牽線，欲購買霰彈槍、彈，三人乃共同基於
    未經許可持有可發射子彈具有殺傷力槍枝之犯意聯絡。於九十一年一月四日上午
    ，由丙○○駕駛車號Ｗ五－二九三三號自用小客車，在雲林縣斗六市圓環搭載甲
    ○○，前往雲林縣土庫鎮○○里○○路二十一巷八號胡水永住處，再搭載胡水永
    ，於下午二時許，至嘉義縣竹崎鄉一間大廟所在村落，找胡水永友人「阿宏」一
    起至該鄉「菜公店餐廳」吃飯；飯後至附近胡水永友人「阿祥」家泡茶，至「阿
    祥」住處時，甲○○拿出新台幣（下同）十二萬元交予丙○○，囑咐丙○○坐「
    阿宏」車子至阿里山上取槍，胡水永及甲○○則至嘉義縣大林鎮「佳佳理容院」
    按摩等候。丙○○坐上「阿宏」車子，「阿宏」即拿走丙○○身上十二萬元現款
    ，駛至阿里山山上後，丙○○下車在路旁等候，「阿宏」繼續往山行駛，約半小
    時後，始返回載丙○○。當駛回「阿祥」住處Ｗ五－二九三三號小客車停車地時
    ，「阿宏」吩咐丙○○將Ｗ五－二九三三號小客車後行李廂打開，丙○○未下車
    將後行李廂打開，「阿宏」即將具殺傷力之土造雙管霰彈槍二枝及霰彈槍子彈六
    十顆，放入Ｗ五－二九三三號小客車後行李廂。丙○○乃開車至「佳佳理容院」
    門口，與胡水永、甲○○會合，三人同至車子後方，丙○○依胡水永指示打開後
    車行李廂，將其中一支霰彈槍（以飼料袋包裝）拿至前座觀看，三人乃未經許可
    而共同持有上述霰彈槍及子彈。再由胡水永開車，丙○○坐右前座，甲○○坐後
    座，駛回胡水永住處。因丙○○等三人購槍之過程，經警察跟監、錄影，於同日
    二十一時三十分許，駛至胡水永住處時，即為在場埋伏警察逮捕，並在上述小客
    車內查獲有殺傷力之土造雙管霰彈槍二枝（槍枝管制編號0000000000
    、0000000000）、霰彈槍子彈六十顆（業經試射二顆，餘五十八顆）
    ，並在甲○○身上查扣買槍後剩餘現款十八萬元，在胡水永屋內廚房查扣與胡水
    永同居的前妻王素美所有的現金十二萬元，在屋內查扣胡水永另外的槍彈及製造
    工具（胡水永業經臺灣彰化地方法院判處有期徒刑八年十月確定）。
三、案經彰化縣警察局刑警隊會同行政院海岸巡防署中部地區巡防局彰化機動查緝隊
    移送臺灣雲林地方法院檢察署檢察官偵查起訴。
      理      由
一、訊據上訴人即被告甲○○、丙○○均矢口否認持有槍彈犯行，甲○○辯稱：買槍
    之事，我不知道，亦未看到槍彈，祇借十二萬元給丙○○及胡水永，不知他們去
    買槍云云，丙○○辯稱：不知胡水永要我坐阿宏車去阿里山做何事，亦不知後車
    廂飼料袋裡面裝的是槍云云。
二、經查：
(一)前揭犯罪事實，於九十一年一月四日上午，由丙○○駕駛車號Ｗ五－二九三三號
    自用小客車，在雲林縣斗六市圓環搭載甲○○，共同前往雲林縣土庫鎮○○里○
    ○路二十一巷八號胡水永住處搭載胡水永，三人同乘上述小客車，在下午二時左
    右，駛往嘉義縣竹崎鄉一間大廟村落，找胡水永的朋友『阿宏』到『菜公店餐廳
    』吃飯，之後，又去附近社區胡水永朋友『阿祥』家泡茶，在『阿祥』家門口，
    甲○○拿十二萬元出來。胡水永及甲○○則先行前往嘉義縣大林鎮上『佳佳理容
    院』，丙○○就乘坐『阿宏』的車子往阿里山山上走一段後，在路旁等候，『阿
    宏』則往山上走，約半小時之後，『阿宏』回來與丙○○會合，二人回到「阿祥
    」家，『阿宏』要丙○○將Ｗ五－二九三三號小客車後行李廂打開，丙○○未下
    車而將後行李廂打開，『阿宏』就把一些東西放入Ｗ五－二九三三號小客車後行
    李廂，丙○○接著開車前往『佳佳理容院』會合，三人一起在『佳佳理容院』門
    口開後行李廂，由丙○○拿一個飼料袋到右前座，打開看；且因為要先回胡水永
    家，胡水永對路較熟，而由胡水永開車，丙○○坐右前座，甲○○坐後座。之後
    ，在當日二十一時三十分左右，回到胡水永之住處門口時，才開車門，三人就被
    警察逮捕，並持搜索票搜索，在上述小客車內查獲上述土造雙管霰彈槍二枝、霰
    彈槍子彈六十顆等情，業據被告丙○○於警訊供承不諱（見警卷第七頁正反面）
    ，並於偵查中承認屬實（見一七五號偵查卷第二十頁），於原審亦稱有這回事，
    大部分事實（見一審卷第七十頁反面、第一八一頁），於本院準備程序期日亦坦
    承大部分犯行（見本院卷第八十、八十一頁），核與警察跟監錄製之影帶內容大
    致相符，有原審九十三年三月二十六日勘驗筆錄可證（見一審卷第一一九至一二
    一頁），被告甲○○於警訊時亦坦承：「九十一年一月四日下午十三時三十分許
    ，與丙○○二人由斗六駕駛車號Ｗ五－二九三三號，至胡水永住處載其，三人一
    同乘車至竹崎鄉找朋友及吃飯後，．．由胡水永開Ｗ五－二九三三號小客車載我
    們二人要回胡水永住處，而於住處前才被警方攔截查獲槍彈。」「丙○○確有從
    車後行李廂拿一包像似飼料袋裝放之東西進入車內。」（見警卷第十頁反面、第
    十二頁反面），胡水永亦於偵查中供稱：有叫丙○○從後車廂拿槍出來看（見同
    上偵查卷第二十五頁），且被告甲○○、丙○○與胡水永三人同至Ｗ五－二九三
    三號車子後方，丙○○依胡水永指示打開後車行李廂，將其中一支霰彈槍（以飼
    料袋包裝）拿至前座觀看，經警察攝錄三人取槍過程，有彰化縣警察局九十二年
    三月十三日彰警刑字第○九二○○二三九八八號函送之蒐證影片二張（八畫面）
    在卷可稽（見一審卷第三十四至三十六頁），復有扣案之土造雙管霰彈槍二枝及
    霰彈槍子彈六十顆在卷可資佐證，該土造雙管霰彈槍及霰彈槍子彈經送內政部警
    政署刑事警察局鑑驗結果：「送鑑土造雙管霰彈槍二枝（獲案槍枝管制編號00
    00000000、0000000000），認係土造雙管霰彈槍，機械性能
    良好，可供擊發一二ＧＡＵＧＥ霰彈使用，認具殺傷力。送鑑霰彈槍子彈六十顆
    （試射二顆），均係一二ＧＡＵＧＥ制式霰彈，認均具殺傷力。」有內政部警政
    署刑事警察局九十一年一月十四日刑鑑字第五七五七號鑑驗通知書可參（見同上
    偵查卷第三十八、三十九頁），被告甲○○、丙○○與胡水永三人未經許可而共
    同持有上述霰彈槍及子彈明確。丙○○嗣於本院審判期日辯稱：不知胡水永要我
    坐阿宏車去阿里山做何事，亦不知後車廂飼料袋裡面裝的是槍云云，純係卸責之
    詞，不足採信。
(二)被告甲○○雖辯稱：買槍之事，我不知道，亦未看到槍彈云云，惟被告甲○○於
    警訊供承：「丙○○確有從車後行李廂拿一包像似飼料袋裝放之東西進入車內。
    」（見警卷第十二頁反面），胡水永亦於偵查中供稱：有叫丙○○從後車廂拿槍
    出來看（見同上偵查卷第二十五頁），而據被告丙○○於原審供稱：「（誰打開
    ？）胡水永打開。」「（何人看到？）甲○○、胡水永、還有我。」（見一審卷
    第七十一頁），於本院準備程序期日亦不爭執：「被查扣之槍彈，係甲○○透過
    丙○○，找胡水永牽線所買。甲○○拿十二萬元給丙○○，丙○○即坐阿宏之車
    去拿槍。丙○○與甲○○會合後，有將後車廂拿到前座給甲○○等人查看。丙○
    ○當場將十二萬元交給阿宏。」（見本院卷第八十、八十一頁），且被告甲○○
    、丙○○與胡水永三人同至車子後方，丙○○依胡水永指示打開後車行李廂，將
    其中一支霰彈槍（以飼料袋包裝）拿至前座觀看，業經警察攝錄三人取槍過程，
    有彰化縣警察局九十二年三月十三日彰警刑字第○九二○○二三九八八號函送之
    蒐證影片二張（八畫面）在卷可稽（見一審卷第三十四至三十六頁），是被告甲
    ○○所辯，顯係避重就輕之詞，要難採信。
(三)被告甲○○再辯稱：借十二萬元給丙○○及胡水永云云，被告丙○○縱於偵查中
    及原審審理時曾供稱：向甲○○拿十二萬元，非是去購買槍彈款項等詞，然胡水
    永始終未曾供述有與丙○○向甲○○借款十二萬元之事，且被告丙○○於本院準
    備程序期日則明確供明「甲○○拿十二萬元給丙○○，丙○○即坐阿宏之車去拿
    槍。丙○○與甲○○間有借貸關係，但與本案之十二萬元無關。丙○○當場將十
    二萬元交給阿宏。」（見本院卷第八十、八十一頁），是被告甲○○此部分所辯
    ，純係卸責之詞，不足採信。
(四)綜上所述，被告甲○○、丙○○購買上述霰彈槍及子彈持有，事證明確。被告甲
    ○○請求傳訊胡水永核非必要。被告甲○○、丙○○與胡水永三人未經許可而共
    同持有上述霰彈槍及子彈犯行堪以認定。
三、核被告甲○○、丙○○持有土造霰彈槍行為，係犯槍砲彈藥刀械管制條例第十一
    條第四項未經許可持有可發射子彈具有殺傷力之槍枝罪。持有子彈行為，係犯同
    條例第十二條第四項未經許可持有子彈罪。以一行為觸犯二罪名，係屬想像競合
    犯關係，應依刑法第五十五條規定從一重依未經許可持有可發射子彈具有殺傷力
    之槍枝罪處斷。被告甲○○、丙○○與胡水永間，有犯意聯絡及行為分擔，為共
    同正犯。原審予被告論罪科刑，固非無見。惟(一)扣案之槍枝二把、霰彈五十八顆
    ，業於共犯胡水永違反槍砲彈藥刀械管制條例案件於九十一年十一月二十一日執
    行沒收銷燬，經本院調閱該違反槍砲彈藥刀械管制條例案卷查明屬實，並有九十
    一年度執字第三七七九號胡水永違反槍砲彈藥刀械管制條例案卷影本在卷足憑（
    見本院卷第一五七至一六五頁），已不存在，原審未予查明，再予宣告沒收，洵
    有不當；(二)被告甲○○自始否認犯行，原判決認被告甲○○於審判中有自白，顯
    有卷證不符之違誤；(三)原判決認甲○○是本案槍彈的買主，丙○○是介紹人，郤
    量處甲○○之刑度較丙○○為輕，亦有未洽；(四)又依罰金罰鍰提高標準條例第二
    條規定並無適用刑法第四十二條第三項之餘地，原判決贅引罰金罰鍰提高標準條
    例第二條，亦有不當。被告甲○○上訴否認犯罪，被告丙○○上訴請求輕判，雖
    無足取。但原判決既有可議，自屬無法維持，應由本院撤銷改判之。爰審酌被告
    甲○○有上述犯罪前科，丙○○無犯罪前科，甲○○是本件槍彈的買主，丙○○
    僅是介紹人，所持有二把大型霰彈槍及龐大霰彈，殺傷力強大，危害社會甚鉅，
    及犯罪後之態度等一切情狀，量處被告甲○○有期徒刑二年，被告丙○○有期徒
    刑一年十月，均併科罰金新台幣三十萬元，並就罰金刑部分諭知如易服勞役以罰
    金總額與陸個月之日數比例折算之標準。扣案槍枝二把、霰彈五十八顆，雖係違
    禁物，業為檢察官於胡水永違反槍砲彈藥刀械管制條例案件執行沒收銷燬，已屬
    不存在，乃不為沒收之宣告。
四、據上論斷，應依刑事訴訟法第三百六十九條第一項前段、第三百六十四條、第二
    百九十九條第一項前段，槍砲彈藥刀械管制條例第十一條第四項、第十二條第四
    項，刑法第十一條前段、第二十八條、第五十五條、第四十二條第三項，判決如
    主文。
本案經檢察官邱克斌到庭執行職務。
中  華  民  國      九十三      年        九        月      二十二      日
                                臺灣高等法院臺南分院刑事第一庭
                                    審判長法官  黃    崑    宗
                                          法官  田    平    安
                                          法官  蔡    長    林
右正本證明與原本無異。
如不服本判決，應於判決送達後十日內向本院提出上訴狀，其未敘述理由者並應於提
出上訴狀後十日內向本院補提理由書（應附繕本）。
                                    法院書記官  李    培    薇
中  華  民  國      九十三      年        九        月      二十三      日
附錄本案論罪科刑法條全文：
槍砲彈藥刀械管制條例第十一條第四項：
  未經許可，持有、寄藏或意圖販賣而陳列第一項所列槍砲者，處一年以上七年以下
有期徒刑，併科新台幣七百萬元以下罰金。
槍砲彈藥刀械管制條例第十二條第四項：
  未經許可，持有、寄藏或意圖販賣而陳列子彈者，處五年以下有期徒刑，併科新台
幣三百萬元以下罰金。
